臺灣彰化地方法院刑事判決　
110年度訴字第1064號
公  訴  人  臺灣彰化地方檢察署檢察官
被      告  黃哲瑋



            盧明俊




上列被告等因加重詐欺等案件，經檢察官提起公訴（110年度偵
字第12040號），被告於本院準備程序進行中就被訴事實為有罪
之陳述，經本院合議庭裁定由受命法官獨任進行簡式審判程序，
判決如下：
    主  文
黃哲瑋犯如附表一各編號主文欄所示之罪，各處如附表一各編號
主文欄所示之刑。應執行有期徒刑壹年捌月。扣案之iPhone SE2
行動電話壹支（含門號○○○○○○○○○○號SIM 卡壹張）沒收；未扣案
之犯罪所得新臺幣貳仟元沒收，於全部或一部不能沒收或不宜執
行沒收時，追徵其價額。 
盧明俊犯如附表一各編號主文欄所示之罪，各處如附表一各編號
主文欄所示之刑。應執行有期徒刑壹年拾月。扣案之iPhone行動
電話壹支（含門號SIM卡壹張）沒收；未扣案之犯罪所得新臺幣
貳仟元沒收，於全部或一部不能沒收或不宜執行沒收時，追徵其
價額。 
    犯罪事實
一、黃哲瑋、盧明俊（2人所涉違反組織犯罪防制條例等犯行，
    業經檢察官另案提起公訴，均不在本件起訴範圍内）與其他
    年籍不詳之成年人共組詐騙集團，並意圖為自己不法之所有
    ，基於三人以上共同詐欺取財及洗錢之犯意聯絡，由黃哲瑋
    、盧明俊擔任俗稱之「車手」，盧明俊先於民國110年4月15
    日前某時，將中華郵政股份有限公司00000000000000號帳戶
    （戶名：葉坭錚）、00000000000000號帳戶（戶名：張凱翊
    ）之提款卡及密碼交付予黃哲瑋後，再由其他詐騙集團某成
    員於附表一所示之詐欺時間，致電附表一所示之對象，以如
    附表一所示之詐術內容，使該等對象分別陷於錯誤而匯款（
    匯款之時間、金額及匯入帳戶，詳如附表一所示）。待詐騙
    集團成員確認附表一所示之甲○○等人受騙後，隨即以通訊軟
    體告知黃哲瑋，並指示其持上開帳戶提款卡，前去設址彰化
    縣○○市○○○路00號「南郭郵局」提領如附表二所示之現金款
    項，得手後分次（附表二①②③所示之款項領完後去1次，附表
    二④⑤⑥之款項領完後再去1次）前去彰化市○○路00號南郭國小
    對面公園某處，將領得之現金交給盧明俊，盧明俊再將之轉
    交予其上手，領得之現金全部交給其上手，以此方法製造金
    流斷點，隱匿詐欺所得去向。黃哲瑋、盧明俊並各取得新臺
    幣（下同）2,000元報酬。
二、案經彰化縣警察局彰化分局報告臺灣彰化地方檢察署檢察官
    偵查起訴。
    理  由
一、本案被告黃哲瑋、盧明俊所犯係死刑、無期徒刑、最輕本刑
    為3年以上有期徒刑以外之罪，其於準備程序中就被訴事實
    為有罪之陳述，經本院告知簡式審判程序之旨，並聽取公訴
    人、被告等人之意見後，經合議庭裁定由受命法官獨任進行
    簡式審判程序審理，合先敘明。
二、上開犯罪事實，業據被告2人於本院準備程序及審理中坦承
    不諱，並有如附表一、二證據名稱及出處欄所示之證據在卷
    可稽，足認被告2人之自白與事實相符。本件事證明確，被
    告2人上開犯行洵堪認定，應予依法論科。
三、論罪科刑：
（一）按共同實行犯罪行為之人，在共同意思範圍以內，各自分
      擔犯罪行為之一部，彼此協力、相互補充以達其犯罪之目
      的者，即應對於全部所發生之結果共同負責，故不以實際
      參與犯罪構成要件行為或參與每一階段之犯罪行為為必要
      。又共同正犯之意思聯絡，原不以數人間直接發生者為限
      ，即有間接之聯絡者，亦包括在內。詐欺集團於從事詐欺
      犯行之分工上極為精細，分別有實施詐術詐騙被害人之「
      機房」人員、領取並轉交內有人頭帳戶提款卡包裹之「取
      簿手」、提領並轉交人頭帳戶內詐欺贓款之「車手」、收
      取詐欺贓款後繳回上游之「收水」及管理車手、結算分配
      報酬等各分層成員，以遂行詐欺犯行而牟取不法所得，本
      案詐欺集團成員間固未必彼此有所認識或清楚知悉他人所
      分擔之犯罪工作內容，然此一間接聯絡犯罪之態樣，正係
      具備一定規模犯罪所衍生之細密分工模式，參與犯罪者透
      過相互利用彼此之犯罪角色分工，而形成一個共同犯罪之
      整體以利犯罪牟財，如被告雖未始終參與本案詐欺集團各
      階段之詐欺取財行為，惟其所參與之行為，屬本案詐欺集
      團為實行犯罪計畫所不可或缺之重要環節，仍應就其所參
      與犯行所生之全部犯罪結果共同負責；又按刑法處罰之加
      重詐欺取財罪係侵害個人財產法益之犯罪，其罪數計算，
      依一般社會通念，應以被害人數、被害次數之多寡，決定
      其犯罪之罪數（最高法院111年度台上字第1284號判決意
      旨參照）。查被告黃哲瑋於本案係擔任「車手」、被告盧
      明俊係擔任「收水」之工作，係屬本詐欺集團為實行犯罪
      計畫所不可或缺之重要環節，又被告2人提領、轉交款項
      等行為，而得以切斷詐欺金流之方向，亦足認被告2人有
      洗錢共同行為之分擔，故應對全部犯罪結果共同負責，核
      被告2人就附表一各編號所示之部分，均係犯刑法第339條
      之4第1項第2款之三人以上共同犯詐欺取財罪及洗錢防制
      法第14條第1項之一般洗錢罪。
（二）被告2人與本案詐欺集團其餘姓名年籍不詳之成員間，有
      犯意聯絡及行為分擔，應依刑法第28條規定，均論以共同
      正犯。
（三）被告2人所參與之詐欺集團中的其他姓名年籍不詳之成員
      ，向附表一編號1、3、5所示之告訴人施以詐術，致其等
      陷於錯誤，而多次匯款或轉帳之行為，均係於密接時間、
      地點侵害同一被害人之財產法益，乃屬單一行為之密接進
      行，各行為之獨立性極為薄弱，依一般社會健全觀念，在
      時間差距上難以強行分開，應各論以接續犯之一罪。準此
      ，被告2人就附表一各次犯行，均係以一行為觸犯數罪名
      之想像競合犯，應依刑法第55條規定，皆各從一重之刑法
      第339條之4第1項第2款之三人以上共同犯詐欺取財罪處斷
      。
（四）被告2人所犯如附表一編號1至5所示加重詐欺犯行，因所
      侵害者為不同之個人法益，應以被害人數決定犯罪之罪數
      ，且其犯意各別，行為互殊，應予分論併罰。
（五）另按洗錢防制法第16條第2項規定，犯第14條、第15條之
      罪，在偵查或審判中自白者，減輕其刑。次按想像競合犯
      之處斷刑，本質上係「刑之合併」。其所謂從一重處斷，
      乃將想像競合犯組成之評價上數罪，合併為科刑一罪，其
      所對應之刑罰，亦合併其評價上數罪之數法定刑，而為一
      個處斷刑。易言之，想像競合犯侵害數法益者皆成立犯罪
      ，論罪時必須輕、重罪併舉論述，同時宣告所犯各罪名，
      包括各罪有無加重、減免其刑之情形，亦應說明論列，量
      刑時併衡酌輕罪部分量刑事由，評價始為充足，然後依刑
      法第55條前段規定「從一重處斷」，非謂對於其餘各罪可
      置而不論。因此，法院決定處斷刑時，雖以其中最重罪名
      之法定刑，做為裁量之準據，惟於裁量其輕重時，仍應將
      輕罪合併評價在內（最高法院108年度台上字第4405、440
      8號判決意旨參照）。查，被告2人於本院審理時，就其洗
      錢之犯行均已坦承不諱，自白在卷，本可依洗錢防制法規
      定減輕其刑，然因法律適用關係，被告2人均應從一重論
      處加重詐欺取財罪，是就被告2人此部分想像競合輕罪得
      減刑部分，本院於後述量刑時，將併予審酌。　
（六）爰以行為人之責任為基礎，審酌近年來詐欺案件頻傳，每
      每造成廣大民眾受騙，而被告2人正值青壯年，竟不思循
      正當途徑賺取財物而加入本案詐欺集團，擔任車手及收水
      工作，與該集團其餘成員分工合作，遂行集團之犯罪計畫
      ，造成如附表一所示之告訴人財物受損，並使集團其餘成
      員得以隱匿真實身分及犯罪所得去向、所在，助長犯罪猖
      獗，並造成一般民眾人心不安，嚴重危害社會治安，行為
      誠屬可議，惟念被告2人犯後於本院審理中坦承犯行，態
      度良好，且於本案犯行分工參與程度上，非屬集團主謀或
      主要獲利者，亦非直接向告訴人施行詐術之人，暨被告黃
      哲瑋於本院審理中自陳為高中肄業之智識程度，入監前從
      事包裏配送的隨車人員，月收入約2萬6,000元至2萬7,000
      元，再婚，有2名未成年子女，與配偶及小孩同住；被告
      盧明俊於本院審理中自陳為國中業之智識程度，入監前為
      白牌車司機，月收入約3萬元至4萬元，未婚，與父親及祖
      母同住等家庭經濟、生活狀況等一切情狀，兼參酌公訴人
      於本院審理中之意見，分別量處如附表一主文欄所示之刑
      ，並分別定應執行刑如主文所示。
四、沒收部分：
（一）按供犯罪所用、犯罪預備之物或犯罪所生之物，屬於犯罪
      行為人者，得沒收之，刑法第38條第2項前段定有明文。
      扣於另案之iPhone SE2行動電話1支（含門號0000000000
      號SIM卡1張），係被告黃哲瑋所有且供犯本案詐欺犯行聯
      絡所用；扣於另案之iPhone 行動電話1支，係被告盧明俊
      所有且供犯本案詐欺犯行聯絡所用等情，業據被告2人於
      本院準備程序中供承在卷（見本院卷第275頁），爰依刑
      法第38條第2項前段之規定，宣告沒收。
（二）復按犯罪所得，屬於犯罪行為人者，沒收之。但有特別規
      定者，依其規定；前2項之沒收，於全部或一部不能沒收
      或不宜執行沒收時，追徵其價額，刑法第38條之1第1項、
      第3項分別定有明文。被告黃哲瑋於本院準備程序時供稱
      本件當天的報酬不含計程車車資約2,000元等語；被告盧
      明俊於本院準備程序時供稱日薪固定每天2,000元，車資
      另外算，本件報酬是2,000元等語（見本院卷第275頁）。
      爰就被告2人所獲未扣案之犯罪所得分別各2,000元，依刑
      法第38條之1第1項前段、第3項規定沒收，於全部或一部
      不能沒收或不宜執行沒收時，追徵其價額。 　
（三）又犯洗錢防制法第14條之罪，其所移轉、變更、掩飾、隱
      匿、收受、取得、持有、使用之財物或財產上利益，沒收
      之；犯第15條之罪，其所收受、持有、使用之財物或財產
      上利益，亦同，洗錢防制法第18條第1項固有明定。此項
      規定係採義務沒收主義，故凡屬洗錢行為標的之財物或財
      產上利益，均應適用上開規定諭知沒收。而關於洗錢行為
      標的之沒收，是否以屬於犯罪行為者為限，法無明文，惟
      依實務向來之見解，倘法條並未規定「不問屬於犯罪行為
      人與否，均沒收之」，自仍以屬於犯罪行為人所有者為限
      ，始應予以沒收。本院認前揭法條既未規定「不問屬於犯
      罪行為人與否，均沒收」，自應為有利於行為人之解釋，
      而認洗錢防制法第18條第1項之規定係採相對義務沒收主
      義。查被告黃哲瑋就本案犯行提領之款項，均已交予被告
      盧明俊，再由盧明俊轉交予本案詐欺集團其他成員，業經
      本院認定如前，則被告2人對上開洗錢行為標的已無何處
      分權限，難認屬於被告2人所有，揆諸前揭說明，本院自
      無從宣告沒收。
據上論斷，應依刑事訴訟法第273條之1第1項、第299條第1項前
段，判決如主文。
本案經檢察官蔡奇曉提起公訴，檢察官黃建銘到庭執行職務。
中　　華　　民　　國　　111 　年　　11　　月　　16　　日
                  刑事第五庭    法  官  李欣恩
以上正本證明與原本無異。
如不服本判決應於收受判決後20日內向本院提出上訴書狀，並應
敘述具體理由。其未敘述上訴理由者，應於上訴期間屆滿後20
日內向本院補提理由書（均須按他造當事人之人數附繕本），切
勿逕送上級法院。
告訴人或被害人對於判決如有不服具備理由請求檢察官上訴者，
其上訴期間之計算係以檢察官收受判決正本之日期為準。
中　　華　　民　　國　　111 　年　　11　　月　　16　　日
                                 書記官  吳育嫻
附錄論罪科刑法條：
中華民國刑法第339條之4
犯第339條詐欺罪而有下列情形之一者，處1年以上7年以下有期
徒刑，得併科1百萬元以下罰金：
一、冒用政府機關或公務員名義犯之。
二、三人以上共同犯之。
三、以廣播電視、電子通訊、網際網路或其他媒體等傳播工具，
    對公眾散布而犯之。
前項之未遂犯罰之。

洗錢防制法第14條
有第二條各款所列洗錢行為者，處7年以下有期徒刑，併科新臺
幣5百萬元以下罰金。
前項之未遂犯罰之。
前二項情形，不得科以超過其特定犯罪所定最重本刑之刑。


附表一（時間：民國）：
編號 告訴人 詐欺方式  匯款時間   匯款金額 （新臺幣） 匯入帳戶 提款情形 證據及出處   主  文 (罪名、宣告刑及沒收) 1 (即起訴書附表一編號1)  甲○○ (提告) 詐騙集團成員於110年4月15日16時42分許，撥打電話予甲○○，佯稱夏慕尼公司人員，因公司系統遭駭客破壞，致其持用之花旗銀行卡有遭盜刷之虞，須依銀行客服人員指示操作認證身分云云。致甲○○陷於錯誤，而依指示於右列匯款時間，匯款右列金額至右列人頭帳戶。 110年4月15日18時1分許 4萬9,987元 葉坭錚申設於中華郵政股份有限公司000-00000000000000號帳戶。  如附表二編號1至3所示。 ①證人即告訴人甲○○於警詢時之證述（見110年度偵字第12040號卷《下稱偵卷》第47至49頁）。 ②新竹縣政府警察局竹北分局三民派出所陳報單、受理各類案件紀錄表、受(處)理案件證明單、受理詐騙帳户通報警示簡便格式表、内政部警政署反詐騙諮詢專線紀錄表、金融機構聯防機制通報單(見偵卷第113至127頁)。 ③網銀轉帳明細內容(見偵卷第131至133頁)。 ④左列中華郵政帳戶客戶基本資料及歷史交易清單(見偵卷第73至77頁)。  黃哲瑋犯三人以上共同詐欺取財罪，處有期徒刑壹年肆月。 盧明俊犯三人以上共同詐欺取財罪，處有期徒刑壹年伍月。    110年4月15日18時4分許 4萬108元     2  (即起訴書附表一編號2)  乙○○ (提告) 詐騙集團成員於110年4月14日21時7分許，撥打電話予乙○○，佯稱金石堂人員，因信用卡有遭盜刷，須配合銀行專員指示至提款機操作取消云云。致乙○○陷於錯誤，而依指示於右列匯款時間，匯款右列金額至右列人頭帳戶。 110年4月15日17時47分許 2萬9,987元 葉坭錚申設於中華郵政股份有限公司000-00000000000000號帳戶。  ①證人即告訴人乙○○於警詢時之證述（見偵卷第53至55頁）。 ②苗栗縣警察局苗栗分局銅鑼分駐所陳報單、受(處)理案件證明單、受理各類案件紀錄表、受理詐騙帳户通報警示簡便格式表、内政部警政署反詐騙諮詢專線紀錄表、金融機構聯防機制通報單(見偵卷第139至149頁)。 ③郵政自動櫃員機交易明細表(見偵卷第151頁)。 ④左列中華郵政帳戶客戶基本資料及歷史交易清單(見偵卷第73至77頁)。   黃哲瑋犯三人以上共同詐欺取財罪，處有期徒刑壹年貳月。 盧明俊犯三人以上共同詐欺取財罪，處有期徒刑壹年參月。 3  (即起訴書附表一編號3) 庚○○ (提告) 詐騙集團成員於110年4月15日20時0分許，撥打電話予庚○○，佯稱誠品書局人員，因行員操作錯誤多刷5筆款項，須配合銀行人員指示至提款機操作取消云云。致庚○○陷於錯誤，而依指示於右列匯款時間，匯款右列金額至右列人頭帳戶。 110年4月15日20時59分許 9,984元 張凱翊申設於中華郵政股份有限公司000-00000000000000帳戶。 如附表二編號4至6所示。 ①證人即告訴人庚○○於警詢時之證述（見偵卷第57至59頁）。 ②臺南市政府聱察局永康分局復興派出所受理各類案件紀錄表、受(處)理案件證明單、165專線協請金融機構暫行圈存疑似詐欺款項通報單、受理詐騙帳户通報警示簡便格式表、内政部警政署反詐騙諮詢專線紀錄表、金融機構聯防機制通報單(見偵卷第153至163頁)。 ③左列中華郵政帳戶客戶基本資料及歷史交易清單(見偵卷第79至83頁)。 黃哲瑋犯三人以上共同詐欺取財罪，處有期徒刑壹年貳月。 盧明俊犯三人以上共同詐欺取財罪，處有期徒刑壹年參月。    110年4月15日21時1分許 9,983元        110年4月15日21時1分許 9,982元     4  (即起訴書附表一編號4)   己○○ (提告) 詐騙集團成員於110年4月15日19時43分許起，撥打電話予己○○，先佯稱GOMAJI平台工作人員，因平台遭駭客入侵，接著玉山銀行客服人員來電訛稱有收到平台授權之盜刷紀錄，須依其指示操作始能關閉被公開的個人資料云云。致己○○陷於錯誤，而依指示於右列匯款時間，匯款右列金額至右列人頭帳戶。 110年4月15日20時47分許 4萬9,986元 張凱翊申設於中華郵政股份有限公司000-00000000000000帳戶。  ①證人即告訴人己○○於警詢時之證述（見偵卷第61至63頁）。 ②臺北市政府警察局文山第一分局木柵派出所陳報單、受理各類案件紀錄表、受(處)理案件證明單、受理詐騙帳户通報警示簡便格式表、165專線協請金融機構暫行圈存疑似詐欺款項通報單、内政部警政署反詐騙諮詢專線紀錄表、金融機構聯防機制通報單(見偵卷第167至173頁、第177至179頁)。 ③網銀轉帳交易明細(見偵卷第181頁)。 ④詐騙集團人員來電顯示畫面擷圖(見偵卷第183至185頁)。 ⑤左列中華郵政帳戶客戶基本資料及歷史交易清單(見偵卷第79至83頁)。  黃哲瑋犯三人以上共同詐欺取財罪，處有期徒刑壹年參月。 盧明俊犯三人以上共同詐欺取財罪，處有期徒刑壹年肆月。 5  (即起訴書附表一編號5)  丁○ (提告) 詐騙集團成員於110年4月15日20時9分許，撥打電話予丁○，佯稱金石堂網路拍賣業者，因行員操作錯誤致多刷1筆款項，須配合銀行人員指示至提款機操作取消云云。致丁○陷於錯誤，而依指示於右列匯款時間，匯款右列金額至右列人頭帳戶。 110年4月15日20時57分許 2萬6,015元 張凱翊申設於中華郵政股份有限公司000-00000000000000帳戶。  ①證人即告訴人丁○於警詢時之證述（見偵卷第67至69頁）。 ②臺南市政府警察局第一分局東寧派出所陳報單、受理各類案件紀錄表、受(處)理案件證明單、受理詐騙帳户通報警示簡便格式表、165專線協請金融機構暫行圈存疑似詐欺款項通報單、内政部警政署反詐騙諮詢專線紀錄表(見偵卷第189至197頁)。  ③網銀轉帳交易明細(見偵卷第203頁)。 ④左列中華郵政帳戶客戶基本資料及歷史交易清單(見偵卷第79至83頁)。  黃哲瑋犯三人以上共同詐欺取財罪，處有期徒刑壹年參月。 盧明俊犯三人以上共同詐欺取財罪，處有期徒刑壹年肆月。    110年4月15日21時1分許 1萬9,051元     


附表二：（被告黃哲瑋提領情形）
編號 提領帳戶 提領時間 提領金額  (新臺幣) 提領地點 證據及出處 1 中華郵政股份有限公司帳號000-00000000000000號帳戶  109年4月15日18時24分許 6萬元 彰化縣○○市○○○路00號南郭郵局 ①被告黃哲瑋於警詢、偵訊及本院準備程序中之自白（見偵卷第14至20頁、第272頁、本院卷第105頁）。 ②被告盧明俊於警詢、本院準備程序中之自白（見偵卷第30至39頁、本院卷第120頁）。 ③提領款項之監視畫面擷圖(見偵卷第87至105)。 ④比對黃哲瑋特徵、影像照片(見偵卷第109至111頁)。 ⑤黃哲瑋與盧明俊會面地點現場照片(見偵卷第107頁)。   2  109年4月15日18時25分許 6萬元 同上  3  109年4月15日18時27分許 3萬元 同上  4 中華郵政股份有限公司000-00000000000000號帳戶 109年4月15日21時5分許 6萬元 同上  5  109年4月15日21時6分許  6萬元  同上   6   109年4月15日21時7分許 1萬9,000元 同上